臺灣桃園地方法院刑事判決
110年度訴更一字第2號
公  訴  人  臺灣桃園地方檢察署檢察官
被      告  王仕捷



選任辯護人  曾昭牟律師
被      告  蘇貫銜


指定辯護人  本院公設辯護人廖彥傑
被      告  芮子恩


選任辯護人  趙立偉律師
            徐欣瑜律師
上列被告因殺人未遂案件，經檢察官提起公訴（108年度少連偵
字第173號、108年度偵字第14270號），本院判決如下：
    主  文
本件公訴不受理。
    理  由
一、公訴意旨略以：甲○○與林益寬（所涉殺人未遂罪嫌案件，另
    經檢察官為不起訴處分確定）係鄰居，林益寬與戊○○、丙○○
    及少年彭○晟（民國00年00月生，綽號「小皮」，另由檢察
    官偵查中）係朋友。緣丁○○、乙○○之母親高彩娟屢遭甲○○父
    親王阿來以簡訊遭騷擾，丁○○遂於108 年5月11日下午1 時
    許，與高彩娟、乙○○共同至桃園市○○區○○街000 巷00號甲○○
    住處，與甲○○母親李明環解釋，而丁○○因一時氣憤，當場踹
    桌子，並持拖鞋（起訴書誤載為脫，應予更正）向李明環丟
    擲，致李明環心生畏懼。甲○○於同日晚間返回前址住處時，
    聽聞李明環談及此事，即向林益寬商討找丁○○等人和解、談
    判，林益寬便聯繫戊○○、丙○○、彭○晟於翌（12）日中午12
    時許，至甲○○住處。嗣於108 年5 月12日中午12時許，甲○○
    便與林益寬、戊○○、丙○○及彭○晟共同前往丁○○位於桃園市○○區○○街000 巷00號住處，惟林益寬之母親因故將林益寬先
    帶回其住處，而在場之甲○○、戊○○、丙○○及彭○晟，均明知
    頭部為人體生命中樞，構造甚為脆弱，若重擊該部位，將發
    生危及生命致死之結果，竟共同基於殺人之犯意，由戊○○敲
    門要求丁○○開門，丁○○開門後，戊○○即質問丁○○向李明環丟
    擲脫鞋乙事，旋即徒手毆打丁○○臉部，丙○○亦徒手毆打丁○○
    臉部、肩膀，乙○○見狀即上前拉丁○○進門，彭○晟即擋住門
    ，並持現場之魚竿毆打乙○○，魚竿掉落後，由丙○○撿起，並
    毆打丁○○背部，彭○晟則另持現場木棍毆打乙○○頭部，致乙○○受有急性及創傷性右側硬腦膜出血、右側顳骨骨折及腦水
    腫之傷害，丁○○則受有頭部外傷併腦震盪、前額撕裂傷及下
    背痛等傷害，迨經據報到場之員警立即將乙○○、丁○○送醫救
    治，經急救後，始倖免於難，而未發生死亡之結果。因認被
    告甲○○、戊○○、丙○○及彭○晟共同涉犯刑法第271 條第2 項
    、第1 項殺人未遂罪嫌等語。
二、按告訴乃論之罪，告訴人於第一審辯論終結前得撤回其告訴
    ；又告訴經撤回者，法院應諭知不受理之判決，刑事訴訟法
    第238 條第1 項、第303 條第3 款分別定有明文。
三、檢察官認本件被告戊○○、丙○○及甲○○涉犯共同殺人未遂罪嫌
    ，無非以被告戊○○、丙○○及甲○○三人警詢及偵查時之供述，
    證人林益寬、甲○○警詢及偵查時之供述、監視器翻拍照片、
    現場照片、扣案之木棍及魚竿、丁○○之聖保祿醫院診斷證明
    書及乙○○林口長庚紀念醫院之診斷證明書為其論據。
四、訊據被告戊○○、丙○○固坦承確有於案發時有動手毆打及攻擊
    丁○○及乙○○之傷害行為，然堅決否認有何殺人之主觀犯意；
    被告甲○○則至始矢口否認有何殺人未遂之犯意等語。經查：
  ㈠告訴人高忠坤及乙○○於上開時地，遭被告戊○○、丙○○、彭○晟
    等人攻擊，致乙○○受有急性及創傷性右側硬腦膜出血、右側
    顳骨骨折及腦水腫之傷害，丁○○則受有頭部外傷併腦震盪、
    前額撕裂傷及下背痛等傷害等情，業經告訴人高忠坤及乙○○
    於偵查時證述在卷（見108年度偵字第14270號第157 頁正反
    面、第178 頁至第179 頁），此有丁○○之聖保祿醫院診斷證
    明書及乙○○林口長庚紀念醫院之診斷證明書在卷可佐（見10
    8年度偵字第14270號第142 頁至第144 頁），且有本院就案
    發過程之監視器畫面所作成之勘驗筆錄在卷可佐（見108年
    度訴字第820號卷二第103頁至第106頁），此部事實應可認
    定。
　㈡按殺人與傷害之區別，應以有無殺意為斷，即行為人於下手
    時有無決意取被害人生命為準，審理事實之法院，應就案內
    一切證據，詳查審認，視其犯罪之動機、殺傷之次數、所殺
    傷部位、傷勢程度、犯後態度等綜合判斷，俾為認定。又殺
    人與傷害之區別，應以有無殺意為斷，即行為人於下手時有
    無決意取被害人生命為準，至於被害人受傷處是否致命部位
    ，及傷痕多寡、輕重為何等，亦僅得供審判者心證之參考，
    究不能據為絕對之標準（最高法院19年上字第718號判例、8
    5年度台上字第5611號判決、93年度台上字第618號判決、90
    年度台上字第1897號判決意旨參照）。準此，行為人於行為
    當時，主觀上是否有殺人之故意，除應斟酌其使用之兇器種
    類、攻擊之部位、行為時之態度、表示外，尚應深入觀察行
    為人與被害人之關係、衝突之起因、行為當時所受之剌激、
    下手力量之輕重，被害人受傷之情形及行為事後之態度等各
    項因素綜合予以研析。
　㈢查本案起因係為甲○○與高忠坤、乙○○為鄰居關係，因案發前
    雙方長輩相處之細故糾紛，甲○○因而心生不滿，方才透過林
    益寬聯繫戊○○、丙○○、彭○晟等人，試圖給予告訴人一定教
    訓，但當天並沒有攜帶任何物品到場，而當天丙○○攻擊告訴
    人所用之魚竿及彭○晟所用之木棍，乃是當場所撿拾之物一
    節，業經戊○○、丙○○於本院訊問時自陳於卷（見108年度聲
    羈字第291號卷第54頁至第55頁），且林益寬於警詢、審理
    均稱：當時是甲○○說他媽媽被欺負，所以我們過去是要過去
    找乙○○、丁○○理論等語（見108年度偵字第14270號卷第150
    頁、本院訴字卷三第53頁），亦與戊○○、丙○○所述相符，另
    就行兇所用之魚竿及木棍乃是當場所撿拾之物此節，尚有勘
    驗筆錄及監視器畫面截圖在卷可參（見108年度訴字第820號
    卷二第77頁至第80頁、108年度偵字第14270號卷第56頁至第
    62頁），由此可知，本案除甲○○外，其餘被告皆與告訴人二
    人素昧平生，被告等人事前雖有提及，此此前往目的是要給
    告訴人相當程度之教訓，惟由前開事證可知，被告等人前往
    案發地點時，並未攜帶任何物品，遑論可致人於死之武器，
    衡諸常理，若被告等人事前已俱被殺人之犯意，而同謀殺害
    告訴人，理應會攜帶具有殺傷力之武器，諸如刀械、槍械等
    前往，由此應可認，被告等人確事前確無殺害告訴人之犯意
    與謀議。況且，依告訴人、戊○○、丙○○所述及勘驗筆錄可知
    ，案發當下，戊○○乃是先與丁○○發生口角，方才向丁○○揮拳
    ，丙○○與彭○晟後續方才分持魚竿、木棍為攻擊行為，若被
    告等人事先早已議定殺人計畫，見告訴人前來應門時，便可
    下手遂行殺人，何需待與告訴人發生口角衝突後方才動手，
    此益徵被告等人事前確無就殺人犯行有所謀議。
　㈣由本院勘驗案發時之監視器畫面可知，本案之案發過程應為
    ：「丁○○自家中開門走出，甲○○原本在畫面下方，丁○○後方
    跟著乙○○，甲○○靠近丁○○，彭○晟則自畫面下方往上方移動
    ，彭○晟在丁○○背後停下。丁○○被彭○晟及丙○○推向其家門，
    乙○○上前攬住丁○○，以手部保護丁○○之頭部。彭○晟起右腳
    以膝蓋攻擊丁○○之腹部一次，彭○晟再以右手毆打連續出拳
    丁○○，再起左腳以膝蓋攻擊丁○○腹部三下，丙○○亦起左腳以
    膝蓋攻擊丁○○，彭○晟躍起再以左腳膝蓋攻擊丁○○背部二下
    ，丙○○以右手接連出拳攻擊丁○○腹部三下，彭○晟自丁○○家
    門口將紅色釣竿交給丙○○，丙○○以釣竿連續向告訴人二人揮
    擊四下，丁○○持續以左手撥開釣竿，彭○晟則另持木棍往告
    訴人二人方向由上而下揮擊，乙○○隨即倒地，彭○晟再以木
    棍揮擊丁○○之臀部一下，後將木棍棄置於地上，而丙○○隨後
    則將釣竿丟到乙○○的身上」等情，此有108 年12月11日之準
    備程序筆錄在卷可佐（見108年度訴字第820號卷二第77頁至
    第82頁），可與戊○○、丙○○之供詞互相核實。是戊○○於過程
    中，除丁○○應門時之攻擊行為外，此後未出手攻擊，另甲○○
    於案發過程始終在旁插手觀看，並未有任何其他行為，而丙○○起初僅以膝蓋或拳頭攻擊，後續雖接獲彭○晟自告訴人家
    中取出之釣竿向告訴人二人揮擊，然依常情，釣竿並非堅硬
    、鋒利足以產生死亡結果之武器，丙○○雖有此等攻擊行為，
    尚難遽認乃係本於殺人犯意而為，而彭○晟於過程持雖有自
    告訴人宅中，取出木棍向乙○○之頭部進行攻擊之行為，然此
    部分眾人事先對此未有謀議，已如前述，且自彭○晟取出木
    棍進而攻擊乙○○過程僅在一瞬之間，戊○○、丙○○、甲○○雖同
    在現場，然就過程觀察，應可評價為彭○晟個人舉動，戊○○
    、丙○○、甲○○雖原先均同有傷害之犯意，然其等主觀上對彭
    ○晟此等突發之舉措，應是難以加以預測，實難認有何預見
    ，若僅因彭○晟突如其來攻擊乙○○之頭部，即率認戊○○、丙○○、甲○○均有殺人之犯意尚嫌速斷。另乙○○、丁○○雖於警詢
    、偵查時稱，當時聽到有人在旁：「打死他」等語（見108
    年度偵字第14270號卷第140頁、第178頁反面、第157頁反面
    ），然比對戊○○、丙○○、甲○○歷次供述，其等皆表示否認自
    己有為此表示，而依乙○○警詢所述，為此陳述之人為甲○○，
    而非本案之被告戊○○、丙○○、甲○○，戊○○、丙○○、甲○○既未
    為此言語，自難率認戊○○、丙○○、甲○○存有殺人犯意，此外
    縱甲○○確有在旁大喊「打死他」等語，然此用語經常於鬥毆
    、衝突時為旁人助勢或叫囂所使用，若僅因此言語便認定戊○○、丙○○、甲○○存有殺人犯意，而未能綜合客觀情狀為斷，
    亦非妥適。　
　㈤又乙○○因彭○晟持木棍向其頭部重擊一次後倒地，後續戊○○、
    丙○○、甲○○雖先行自現場離去，然於自乙○○受攻擊倒地後，
    戊○○、丙○○、甲○○並未有繼續攻擊或試圖致乙○○死亡之行為
    ，其中戊○○自陳尚有阻止其他人之舉，此比對勘驗畫面中，
    戊○○確有上前揮手之動作，應可認戊○○所述非虛，若戊○○、
    丙○○、甲○○存有殺人之犯意，衡諸常情，見乙○○遭攻擊倒地
    此等良機，當更會持續攻擊行為，甚至藉此優勢局面，追擊
    尚未倒地之丁○○，惟依勘驗筆錄可知，戊○○、丙○○、甲○○均
    是自行陸續離去，由戊○○、丙○○、甲○○之後續舉措，可徵戊○○、丙○○、甲○○當無殺人之犯意。此外，戊○○、丙○○、甲○○
    離去時，丁○○仍留於現場提供乙○○照護，此有勘驗筆錄及監
    視器畫面截圖在卷足憑（見108年度訴字第820號卷二第77頁
    至第80頁、108年度偵字第14270號卷第56頁至第62頁），而
    依案發位置觀察，該處為告訴人家門口，並非位處荒郊野外
    等交通不易到達之處，乙○○當具有自行報案、求援之能力，
    是因難僅以戊○○、丙○○、甲○○未積極提供救助，便率認具有
    殺人犯意。
　㈥綜上所述，本案尚難認戊○○、丙○○及甲○○存有殺人犯意，被
    告三人所為應該當刑法第277 條第1 項之傷害罪，公訴意旨
    認戊○○、丙○○及甲○○等人均係涉犯刑法第271 條第2 項、第
    1 項之殺人未遂罪嫌，容有誤會。
　㈦被告戊○○、丙○○及甲○○所為，當屬刑法第277 條第1 項之傷
    害罪，依刑法第287 條前段規定，須告訴乃論，因告訴人丁○○、乙○○經調解後，均具狀表明依法撤回對戊○○、丙○○、甲○○之告訴，並有刑事撤回告訴狀、本院訊問筆錄在卷可考（
    見108年度訴字第820號卷二第221頁至第225頁、110年度訴
    更一字第2號卷第123頁），是依法應為被告戊○○、丙○○及甲○○不受理判決之諭知。
據上論斷，應依刑事訴訟法第303 條第3 款，判決如主文。
本案經檢察官周欣蓓提起公訴，檢察官朱秀晴到庭執行職務。 
中　　華　　民　　國　　111 　年　　6 　　月　　22　　日
                  刑事第三庭  審判長法  官  謝順輝
                                    法  官  陳柏嘉
                                    法　官　林莆晉
以上正本證明與原本無異。
如不服本判決應於收受判決後20日內向本院提出上訴書狀，並應
敘述具體理由。其未敘述上訴理由者，應於上訴期間屆滿後20日
內向本院補提理由書（均須按他造當事人之人數附繕本）「切勿
逕送上級法院」。
        　　　　　　　　　　　　　　書記官　王震惟
中　　華　　民　　國　　111 　年　　6 　　月　　23　　日